【裁判字號】    89,易,2621
【裁判日期】    900129
【裁判案由】    詐欺
【裁判全文】
臺灣臺南地方法院刑事判決                        八十九年度易字第二六二一號
    公  訴  人  臺灣台南地方法院檢察署檢察官
    被      告  乙○○
    被      告  丁○○
右列被告因詐欺案件，經檢察官提起公訴（八十九年度偵字第一０五七二、七二一二
號），本院判決如左：
    主  文
乙○○共同連續意圖為自己不法之所有，以詐術使人將本人之物交付，處有期徒刑陸
月，如易科罰金，以參佰元折算壹日。
丁○○共同意圖為自己不法之所有，以詐術使人將本人之物交付，處有期徒刑貳月，
如易科罰金，以參佰元折算壹日，緩刑肆年。
    事  實
一、乙○○與丁○○係夫妻，二人基於意圖為自己不法所有之共同犯意聯絡，明知已
    週轉困難經濟不佳，無償債能力，竟意圖為自己不法之所有，於民國八十八年八
    月間，共同前往台南縣新市鄉○○街三十巷一號甲○○住所，向甲○○佯稱欲償
    還先前於八十六年間借款新台幣（下同）三十萬元，並以事業投資需要週轉為由
    ，再向甲○○借款五十六萬元，並分別交付發票人為林世章之支票七張共計八十
    萬元，以及以其本人為發票人並由丁○○背書，到期日為八十八年八月十六日之
    本票六萬元以取信於甲○○。嗣支票到期提示均遭拒絕付款，經甲○○求償後，
    乙○○復分別開立以其為發票人，並由丁○○背書，到期日分別為八十九年一月
    二十日、八十九年二月四日，面額七十萬元及六萬五千元之本票，並取回遭退票
    之前開支票以取信於甲○○。乙○○另基於同一詐欺之概括犯意，於八十八年十
    月十日在嘉義縣溪口鄉妙崙村下崙二九之二號劉益延及丙○○之住處，佯以投資
    網路事業為由，向丙○○之夫劉益廷借貸十萬元，復於十月十日後某日，以經營
    花店需要金錢週轉為由，再向丙○○借款十六萬元，並在發票人為郭瑞鄰，發票
    日期為八十九年二月二十五日，面額分別為十五萬元之支票二紙後背書，交付予
    丙○○以代清償。嗣於丙○○於支票屆期遭拒絕付款，乙○○復簽發到期日為八
    十九年三月十五日，面額為二十六萬元之本票一紙換回原先交付之前開二紙支票
    以取信於丙○○，惟本票屆期仍無法兌現，甲○○、丙○○始知受騙。
二、案經甲○○及丙○○訴請台灣台南地方法院檢察署檢察官偵查起訴。
    理  由
一、訊據被告乙○○及丁○○固不否認前開分別向告訴人甲○○及丙○○借款之事實
    ，惟矢口否認有何詐欺犯行，二人均辯稱向甲○○借款部分係因八十八年間準備
    開始工作因而借款，係其自己向王借的，與其妻丁○○無關；另向丙○○借款部
    分，乙○○則辯稱所借十萬元確實交給綽號「阿元」的朋友投資網路事業，另借
    款十六萬元則是用以自己所經營之花店生意，然因八十八年九、十月間因周轉不
    靈而無法償債，並非詐騙告訴人之金錢等語。惟查；
（一）被告二人右開犯罪事實業據告訴人指訴甚詳，且經查詢財團法人金融聯合徵信
      中心，被告乙○○分別於八十六年五月至七月間，向台灣土地銀行、台南區中
      小企業銀行、中國信託銀行及慶豐銀行申請使用信用卡，然均於八十六年十二
      月一日至八十七年十月十七日因消費款項未繳遭強制停卡，另被告丁○○於八
      十六年六月間，分向中國信託銀行及臺灣土地銀行申請使用信用卡，亦於八十
      六年十一、十二月間因消費款項未繳遭強制停用，顯見被告二人於八十六、八
      十七年間已有財務問題，被告乙○○竟仍以投資網路事業或自身花店經營為藉
      口，分別向告訴人二人詐借現款，並由被告丁○○背書以取信於告訴人，且復
      無法提出所投資綽號「阿元」之網路事業及遭他人倒帳等具體事證，其意圖為
      自己不法所有而向告訴人詐借現款之犯行甚明。
（二）再被告夫妻係共同前往告訴人甲○○住處借款，被告丁○○並在被告乙○○交
      付與告訴人甲○○之支票背面背書，為被告丁○○所自承，核與告訴人甲○○
      指述情節相符，是被告丁○○、乙○○間就該件詐欺取財犯行，應有犯意聯絡
      及行為分擔，可以認定，被告乙○○前揭辯稱被告丁○○未參與詐財云云，顯
      非可採。
（三）又被告夫妻於數年前即經濟困難，週轉不靈，並據被告丁○○所自承（見本院
      八十九年十二月五日審理筆錄）；此外，復有告訴人二人分別提出由被告乙○○簽發、被告丁○○背書之本票數紙、財團法人金融聯合徵信中心查詢紀錄在
      卷足憑，綜合上述情狀，被告等於借款伊始，即應有不法所有之詐騙犯意。而
      告訴人亦因而受有損害，事證明確，被告犯行洵堪認定。
二、核被告二人意圖為自己不法之所有，以詐術使人將本人之物交付，所為係犯刑法
    第三百三十九條第一項之罪。被告二人間就向甲○○借款部分，有犯意聯絡及行
    為分擔，應論以共同正犯。被告乙○○先後多次犯行，時間緊接手法相同觸犯同
    一罪名，顯係基於概括之犯意為之，為連續犯，應依刑法第五十六條論以一罪並
    加重其刑。爰審酌被告乙○○連續觸犯詐欺罪，審理中復未與告訴人達成民事上
    和解等一切情狀，處如主文所示之刑，並諭知易科罰金之折算標準，以資懲儆。
    另審酌被告丁○○僅與其夫乙○○向告訴人甲○○施用詐術一次，情節較為輕微
    等一切情狀，量處如主文所示之刑，並諭知易科罰金之折算標準，以資懲儆。又
    被告丁○○前未曾受有期徒刑以上刑之宣告，有台灣台南地方法院檢察署刑案資
    料查註紀錄表在卷可憑，且被告夫妻二人若均因觸犯刑章，無力繳交易科罰金而
    需入獄，將無法照料家庭，是本院認被告丁○○經此教訓後，應知所警惕，信無
    再犯之虞，本院因認所宣告之刑以暫不執行為適當，併諭知緩刑肆年，以勵自新
    。
據上論斷，應依刑事訴訟法第二百九十九條第一項前段，刑法第三百三十九條第一項
、第二十八條、第五十六條、第四十一條第一項前段、第七十四條第一款，罰金罰鍰
提高標準條例第一條前段、第二條，判決如主文。
本案經檢察官吳岳輝到庭執行職務。
中    華    民    國      九十      年      一        月    二十九      日
                              臺灣臺南地方法院刑事第二庭
                                      法  官 石家禎
右正本證明與原本無異
如不服本判決應於送達後十日內向本院提出上訴狀
                                      書記官 葉東平
中    華    民    國      九十      年      一        月      三十      日
附錄本案論罪科刑法條全文：
刑法第三百三十九條第一項：意圖為自己或第三人不法之所有，以詐術使人將本人或
                          第三人之物交付者，處五年以下有期徒刑、拘役或科或
                          併科一千元以下罰金。


司法院資訊處製作；財團法人民間司法改革基金會備份。
